臺灣嘉義地方法院刑事判決
111年度易字第469號
公  訴  人  臺灣嘉義地方檢察署檢察官
被      告  王品璇


            楊智凱


上列被告因竊盜案件，經檢察官提起公訴（111年度偵字第6472
號），本院判決如下：
    主  文
甲○○共同犯攜帶凶器侵入住宅竊盜罪，處有期徒刑陸月，如易科
罰金，以新臺幣壹仟元折算壹日。扣案之水果刀及剪刀均沒收。
未扣案之犯罪所得新臺幣伍萬伍仟元、保險箱壹個、金戒指陸個
、金項鍊貳條及金手鍊壹條，均與丙○○共同沒收之，於全部或一
部不能沒收或不宜執行沒收時，追徵其價額。
丙○○共同犯攜帶凶器侵入住宅竊盜罪，累犯，處有期徒刑捌月。
未扣案之犯罪所得新臺幣伍萬伍仟元、保險箱壹個、金戒指陸個
、金項鍊貳條及金手鍊壹條，均與甲○○共同沒收之，於全部或一
部不能沒收或不宜執行沒收時，追徵其價額。
    犯罪事實
一、乙○○係甲○○之母親，二人間具有家庭暴力防治法第3條第3款
    之家庭成員關係。丙○○與甲○○曾為男女朋友，於民國111年2
    月17日8時許，渠等趁乙○○外出不在家之際，共同意圖為自
    己不法所有，基於竊盜之犯意聯絡，甲○○先委請不知情之鎖
    匠開啟嘉義市○區○○路000號內甲○○居住之2樓通往3樓之樓梯
    門，及3樓乙○○居住之主臥室房間門後，由甲○○與丙○○分持
    客觀上足對人之生命、身體、安全構成威脅，具有危險性之
    水果刀及剪刀等兇器，將乙○○所有以熱熔膠固定在主臥室房
    間內衣櫃角落之保險箱1個分離，竊取上開保險箱1個及放置
    在保險箱內之金戒指8個、金項鍊3條、金手鍊1條，以及乙○○放置在主臥室之皮包內現金新臺幣(下同)55,000元，得手
    後共同將上開保險箱1個搬離現場。嗣乙○○返家後發現有異
    ，報警循線查悉上情。
二、案經乙○○訴請嘉義市政府警察局第一分局報告臺灣嘉義地方
    檢察署偵查起訴。
    理  由
一、本判決以下所引用證據，檢察官、被告甲○○及丙○○均同意有
    證據能力，本院審酌上開證據取得之過程並無違法不當之情
    形或證明力明顯過低之瑕疵，且與待證事實具有邏輯上關連
    性，並經依法踐行調查，認均得作為認定本件犯罪之證據。
二、訊據被告甲○○及丙○○(下稱被告2人)固均坦承於前揭時間、
    地點，共同進入告訴人乙○○之主臥室內，持水果刀及剪刀將
    放置在衣櫥內以熱熔膠固定之保險箱分離，並拿取該保險箱
    、其內金飾及現金55,000元；被告甲○○係基於竊盜犯意竊取
    上開物品等事實，惟被告丙○○否認有與被告甲○○共同為本案
    竊盜之犯行；被告甲○○則否認本案所竊得保險箱內之金飾數
    量為金戒指8個、金項鍊3條、金手鍊1條等情，並有下列辯
    解：
  ㈠被告丙○○辯稱：我只是幫助被告甲○○，不知道保險箱是誰的
    ，也不知道3樓是誰住的，是被告甲○○說鑰匙不見，叫開鎖
    的人來開，我不認為有參與竊盜，也不知情等語。
  ㈡被告甲○○辯稱：保險箱內之金飾，僅其竊取變賣之金戒指1個
    、金手鍊及金項鍊各1條，及事後歸還乙○○剩下之金戒指2個
    及金項鍊1條等語。
三、認定事實所憑之證據及理由：
  ㈠被告2人曾為男女朋友，於111年2月17日8時許，趁被告甲○○
    之母即告訴人乙○○外出不在家之際，由被告甲○○先委請不知
    情之鎖匠開啟嘉義市○區○○路000號內2樓通往3樓之樓梯門，
    及3樓乙○○居住主臥室房間門後，被告2人分持水果刀及剪刀
    等兇器，將告訴人乙○○所有以熱熔膠固定在主臥室房間內衣
    櫃角落之保險箱1個分離，竊取保險箱及放置在保險箱內之
    金飾，及主臥室內皮包內現金55,000元，被告2人得手後共
    同將保險箱搬離現場等事實，業據被告丙○○於偵查、被告甲○○於警詢、被告2人於本院準備暨審理程序時均坦白承認（
    見警卷第1至4頁，偵卷第78至79頁，本院卷第61、62、147
    頁），核與證人即告訴人乙○○於警詢時證述之情節相符（見
    警卷第11至13頁），並有被害報告單、搜索扣押筆錄、扣押
    物品目錄表、扣押物品收據、扣押物品照片、嘉義市政府警
    察局第一分局北鎮所贓物認領保管單、現場勘察報告暨所附
    照片(共29張)、勘察採證同意書、内政部警政署刑事警察局
    111年3月15日刑生字第1110021983號鑑定書、刑事案件證物
    採驗紀錄表、東寶鎖印店照片及google地圖位置各1份在卷
    可稽（見警卷第18、20至24頁，偵卷第93至111、115至116
    、121頁，本院卷第67頁），以及扣案之剪刀及水果刀，是
    前開事實，首堪認定。
  ㈡關於被告2人所盜取保險箱內之金飾數量部分，證人乙○○於警
    詢時證稱：保險箱藏放之衣櫃内查看後，發現保險箱遭竊走
    ，且臥室内的皮包中的現金也遭竊取；損失金戒指8個、金
    項鍊3條、金手鍊1條、現金55,000元等語（見警卷第12頁）
    ，可知經告訴人乙○○於本案案發後清點本案遭竊取財物，發
    現有保險箱內之金戒指8個、金項鍊3條、金手鍊1條等金飾
    及皮包內之現金55,000元被取走。復參以被告甲○○於警詢時
    自陳：保險箱當天在丙○○暫住處所内，由其破壞鎖頭後開啟
    ，保險箱内有金戒指8個、金項鍊3條、金手鍊1條；皮夾内
    有現金55,000元，剩下金戒指2個、金項鍊1條(依扣押物品
    目錄表及贓物認領保管單之記載為「金項鍊1條」，故警詢
    筆錄原記載「金手鍊1條」，應係誤載，予以更正)、皮夾1
    個已歸還等語(見警卷第3頁)；再參以本案扣得金戒指2個、
    金手鍊1條（業經發還告訴人乙○○，有贓物認領保管單在卷
    為憑，見警卷第25頁），可認因本案案發後，經告訴人乙○○
    清點被取走而損失之財物，應為保險箱1個及其內金戒指8個
    、金項鍊3條、金手鍊1條及現金55,000元。是被告甲○○辯稱
    保險箱內之金飾，僅其所竊得金戒指1個、金項鍊及金手鍊
    各1條，及剩下歸還之金戒指2個、金項鍊1條等語，應不足
    採。
  ㈢被告甲○○於警詢時陳稱：我父母於111年2月17日8時許離開住
    家不久後，只剩我與丙○○，我跟丙○○提到3樓有1個保險箱，
    一同決定前往3樓保險箱放置之臥房，保險箱用矽利康固定
    在衣櫃、有上鎖，丙○○叫我去拿尖銳物品過來，由丙○○使用
    刀具將保險箱從衣櫥牆壁上割開拆下，丙○○將保險箱搬下樓
    後叫車離開，我順手拿取臥室内皮夾後乘坐另一輛車離開，
    之後一同前往丙○○暫住處所等語(見警卷第2頁）；於本院審
    理時以證人身分證稱：我沒有嘉義市○區○○路000號2樓往3樓
    樓梯門及3樓主臥室的房間門鑰匙，家人沒給我鑰匙，111年
    2月17日8時，我是請開鎖的人來家裡開鎖；我平時住在2樓
    ，2樓到3樓有門另外區隔，因為我媽媽乙○○的房間有放比較
    貴重的東西，丙○○案發前來過我家1次，連同案發當天共2次
    ，來都在2樓，丙○○知道我住2樓，案發當天我提議3樓爸媽
    房間有1個保險箱，然後要去拿；丙○○知道要去我媽媽房間
    拿保險箱，也知道該保險箱是我媽媽的；當天2樓往3樓樓梯
    門及3樓主臥室的房間都鎖起來；我跟丙○○有將保險箱拆離
    ，用刀、剪刀；我搬不動，所以請丙○○搬離嘉義市○區○○路0
    00號到朋友家；我因為沒錢、缺錢，所以要撬開保險箱、變
    賣金飾及拿走臥室皮夾現金，丙○○都在旁邊等語(見本院卷
    第101至104、107、110至114頁)，可見被告甲○○因沒錢、缺
    錢之原因，趁案發當天告訴人乙○○離家後，向被告丙○○提議
    拿取在3樓告訴人乙○○主臥室內保險箱，並請鎖匠將已上鎖
    之2樓到3樓樓梯門及3樓主臥室門開啟後，持刀、剪刀將保
    險箱自衣櫥拆離，由被告丙○○搬離現場，全程被告丙○○均在
    場。被告甲○○前開證述與被告丙○○自陳案發當日係被告甲○○
    請鎖匠開鎖，並有以刀、剪刀將保險箱自衣櫥拆離及搬離嘉
    義市○區○○路000號等情相符，且衡以被告甲○○已坦承自己本
    案犯罪情節，而竊盜罪並無查獲共犯或正犯得以減刑之規定
    ，是被告甲○○應無虛偽證述以誣陷被告丙○○之必要及動機，
    故被告甲○○前開證述應堪採信。是以，被告丙○○案發當日在
    嘉義市○區○○路000號2樓被告甲○○房間內，經被告甲○○告知3
    樓主臥室為告訴人乙○○房間，且2樓往3樓之樓梯門及3樓主
    臥室門均上鎖，被告甲○○無鑰匙可以開啟門鎖，需委請鎖匠
    開啟門鎖等情，則被告丙○○豈有不知其所欲進之3樓樓層及3
    樓主臥室非屬被告甲○○居住使用之理；再者，3樓主臥室衣
    櫥內之保險箱為被告2人共同自衣櫥拆離、被告丙○○隨後搬
    離現場，則該保險箱倘為被告甲○○所有、可自由使用及支配
    ，被告甲○○豈有要求被告丙○○特意將保險箱自衣櫥拆離，並
    搬離現場，再行撬開保險箱之理；被告丙○○尚非智識不全之
    人，豈對被告甲○○前開悖離常情之行為均未生任何質疑，而
    加以詢問細節？因此，堪認被告丙○○知悉嘉義市○區○○路000
    號3樓主臥室、其內之保險箱、皮夾均為告訴人乙○○所有及
    使用，並非被告甲○○所有、使用，亦明知其與被告甲○○係進
    入告訴人乙○○3樓主臥室內竊取物品，而有參與本案竊盜犯
    行之構成要件行為。被告丙○○辯稱其均不知情，未參與本案
    竊盜犯行等語，並不足採。是被告2人就本案竊盜犯行有犯
    意聯絡及行為分擔，應可認定。
  ㈣綜上所述，被告2人上開所辯，均無可採。從而，被告2人為
    共同侵入住宅、攜帶凶器竊盜等犯行，均堪予認定。
四、論罪科刑：
  ㈠按家庭暴力防治法所稱家庭暴力者，謂家庭成員間實施身體
    、精神或經濟上之騷擾、控制、脅迫或其他不法侵害之行為
    ；又所稱家庭暴力罪者，謂家庭成員間故意實施家庭暴力行
    為而成立其他法律所規定之犯罪，家庭暴力防治法第2條第1
    款、第2款定有明文。本案被告甲○○為告訴人乙○○之女兒，
    有被告甲○○之個人戶籍資料在卷可憑（見警卷第5頁），是
    被告甲○○與告訴人乙○○間有家庭暴力防治法第3條第3款所定
    之家庭成員關係。
  ㈡按刑法第321條第1項第1款之侵入住宅竊盜罪，其所謂「住宅
    」乃指人類日常居住之場所而言，而「侵入」係指行為人無
    權或無正當理由，或未得住屋權人之同意，而違反住屋權人
    之意思，以積極作為或消極不作為之方式進入他人之住宅或
    建築物，至其係公然或秘密、和平抑或強行為之，均非所問
    。又有無正當理由而侵入，其理由正當與否，應以客觀標準
    觀察，凡法律、道義、習慣等所應許可，而無背於公序良俗
    者，始可認為正當理由。查本案被告甲○○與告訴人乙○○係同
    住於同一棟透天厝之不同樓層房間，其居住之樓層及樓層均
    有以門鎖區隔，且係供不同人居住使用，各使用人之房間為
    各自獨立之生活起居空間，即各有監督管領權能，自有居住
    安寧不受侵擾之權，不失其住宅性質。又被告2人持用扣案
    之刀(水果刀)、剪刀將保險箱拆離衣櫥，核該扣案之水果刀
    、剪刀之材質堅硬、客觀上足以對人之生命、身體、安全構
    成威脅，為凶器無訛。是核被告2人所為，均係犯刑法第321
    條第1項第1、3款之攜帶凶器侵入住宅竊盜罪。
  ㈢被告甲○○所犯刑法第321條第1項第1、3款之攜帶凶器侵入住
    宅竊盜罪，屬家庭暴力防治法第2條第2款之家庭暴力罪，因
    家庭暴力防治法之上開條文並無罰則規定，是以此部分犯行
    應僅依刑法竊盜罪規定予以論罪科刑。至檢察官起訴書雖漏
    未記載被告甲○○本案所犯為家庭暴力罪，惟檢察官於起訴書
    犯罪事實欄已載明告訴人乙○○為被告甲○○之母等語，且本案
    係論以刑法之加重竊盜罪，核與被告甲○○之訴訟防禦權不生
    影響，附此敘明。又檢察官起訴書雖未載明刑法第321條第1
    項第1款之侵入住宅竊盜罪，然起訴書之犯罪事實已敘明被
    告2人侵入告訴人乙○○主臥室所在樓層及房間乙情，且經本
    院當庭告以被告2人可能涉犯刑法第321條第1項第1款之加重
    竊盜罪，經被告2人與檢察官就此部分罪行為辯論，故認此
    部分業經起訴，本院自得加以審理，然因適用法規條項沒有
    變更，僅係不同之加重條件而適用不同款次，是以雖罪名不
    同，亦無庸變更起訴法條，且無礙被告2人防禦權之行使，
    併此敘明。再者，檢察官起訴書雖認被告2人係破壞嘉義市○
    區○○路000號內甲○○居住之2樓通往3樓之樓梯門及3樓主臥室
    房間門，另犯刑法第321條第1項第2款之加重竊盜罪，然此
    部分事實經審理後係為被告甲○○委請不知情鎖匠開啟前開門
    鎖等情，檢察官於審理當庭更正此部分事實(見本院卷第148
    頁)，且此部分僅係加重條件之減少，對被告2人並無不利，
    且不涉及起訴法條變更，而不影響被告2人之防禦權，亦附
    此敘明。
  ㈣被告2人彼此間，就上開攜帶凶器侵入住宅竊盜犯行，有犯意
    聯絡及行為分擔，均為共同正犯。被告甲○○委請不知情之鎖
    匠開啟嘉義市○區○○路000號2樓往3樓樓梯門及3樓主臥室門
    鎖等情，其應係為間接正犯。
  ㈤被告丙○○前因賭博、公共危險等案件，分別經本院以106年度
    朴簡字第478號、106年度嘉交簡字第1648號分別判處有期徒
    刑3月、2月（起訴書誤載為3月）確定，經本院以107年度聲
    字第983號裁定應執行有期徒刑4月確定，於107年12月19日
    （起訴書誤載為108年3月11日）易科罰金執行完畢，有刑案
    資料查註紀錄表1份存卷可查，其於受徒刑之執行完畢後，5
    年以內故意再犯本件有期徒刑以上之罪，為累犯，依司法院
    釋字第775號解釋意旨，認被告丙○○前案亦屬故意犯罪，被
    告丙○○於前案執行完畢近3年2月，就再為本件犯行，顯見被
    告丙○○對刑罰反應力薄弱，本院認對其適用刑法第47條第1
    項累犯加重之規定，並無罪刑不相當之情事，爰依刑法第47
    條第1項規定，加重其刑。
  ㈥爰以行為人之責任為基礎，審酌被告2人案發時均為成年，尚
    非無謀生能力之人，竟不思以正當途徑牟取所需，竟共同意
    圖為自己不法之所有，無權或無正當理由侵入告訴人乙○○主
    臥室，持客觀上足以危害人生命、身體，可供兇器使用之器
    具拆離他人之物並竊取之，造成他人財物之損失，顯無尊重
    他人財產權之觀念，且影響社會治安，被告2人所為均當予
    非難；並考量被告甲○○與告訴人乙○○為母女關係，坦承本案
    竊盜犯行，被告丙○○否認犯行，被告2人迄今均未有與告訴
    人乙○○達成調解以賠償其損害之犯後態度及犯罪所生損害等
    節；兼衡被告丙○○於本院審理時自陳高中畢業之智識程度，
    另案羈押前幫忙家裡從事農作，每星期收入約8,000元，未
    婚，無子女；被告甲○○於本院審理時自陳高中肄業之智識程
    度，無業，無收入，生活費由家人支付，未婚，無子女等家
    庭狀況及經濟情形等一切情形，分別量處如主文所示之刑，
    並就被告甲○○所量處之刑，諭知得易科罰金之折算標準。
五、沒收：
  ㈠按供犯罪所用、犯罪預備之物或犯罪所生之物，屬於犯罪行
    為人者，得沒收之，刑法第38條第2項前段定有明文。又犯
    罪所得，屬於犯罪行為人者，沒收之；前2項之沒收，於全
    部或一部不能沒收或不宜執行沒收時，追徵其價額；宣告前
    2條之沒收或追徵，有過苛之虞、欠缺刑法上之重要性、犯
    罪所得價值低微，或為維持受宣告人生活條件之必要者，得
    不宣告或酌減之，刑法第38條之1第1項前段、第3項、第38
    條之2第2項分別定有明文。又共同正犯各成員內部間，對於
    不法利得分配明確時，應依各人實際分配所得沒收(最高法
    院104年度台上字第3937號判決意旨參照)。又共同正犯各成
    員對於不法利得主觀上均具有共同處分之合意，客觀上復有
    共同處分之權限，且難以區別各人分得之數，則仍應負共同
    沒收之責(最高法院109年度台上字第3421號判決意旨參照)
    。
  ㈡扣案之水果刀、剪刀各1支，係被告甲○○所有，供被告2人於
    犯本案犯行所用之物(見本院卷第104、116至117頁)，爰依
    刑法第38條第2項前段規定宣告沒收之。
  ㈢被告2人就本案所竊得保險箱1個、保險箱內之金戒指8個、金
    項鍊3條、金手鍊1條，以及現金55,000元，均屬犯罪所得。
    查：
  ⒈其中金戒指2個、金項鍊1條於案發後經查獲扣案，並發還告
    訴人乙○○等情，有告訴人乙○○於警詢時之證述及贓物認領保
    管單1紙在卷可稽，而已實際發還告訴人，爰依刑法第38條
    之1第5項不予宣告沒收。
  ⒉保險箱1個、金戒指6個、金項鍊2條、金手鍊1條及現金55,00
    0元，並未扣案，亦未合法發還告訴人，而依被告甲○○之供
    述，此部分犯罪所得係其2人共同支配管理(見本院卷第115
    頁)，揆諸前揭說明，此部分之犯罪所得既屬被告2人共同支
    配管理之犯罪所得，且難以區別各自分得部分，為達澈底剝
    奪犯罪行為人實際犯罪所得之立法目的，應就此部分犯罪所
    得宣告共同沒收，於全部或一部不能沒收或不宜執行沒收時
    ，共同追徵其價額。
據上論斷，應依刑事訴訟法第299條第1項前段(依刑事判決精簡
原則，僅記載程序法條)，判決如主文。
本案經檢察官周欣潔提起公訴，檢察官黃天儀到庭執行職務。  
中　　華　　民　　國　　111 　年　　11　　月　　22　　日
                  刑事第四庭法　官　陳威憲
以上正本證明與原本無異。
如不服本判決應於收受判決後20日內向本院提出上訴書狀，並應
敘述具體理由；其未敘述上訴理由者，應於上訴期間屆滿後20日
內向本院補提理由書（均須按他造當事人之人數附繕本）「切勿
逕送上級法院」。告訴人或被害人如對於本判決不服者，應具備
理由請求檢察官上訴，其上訴期間之計算係以檢察官收受判決正
本之日期為準。　　　　　　　　　
中　　華　　民　　國　　111 　年　　11　　月　　23　　日
                            書記官  李振臺
附錄本判決論罪科刑法條全文：
中華民國刑法第321條
犯前條第1項、第2項之罪而有下列情形之一者，處6月以上5年以
下有期徒刑，得併科50萬元以下罰金：
一、侵入住宅或有人居住之建築物、船艦或隱匿其內而犯之。
二、毀越門窗、牆垣或其他安全設備而犯之。
三、攜帶兇器而犯之。
四、結夥三人以上而犯之。
五、乘火災、水災或其他災害之際而犯之。
六、在車站、港埠、航空站或其他供水、陸、空公眾運輸之舟、
    車、航空機內而犯之。
前項之未遂犯罰之。